臺灣高等法院刑事裁定
110年度抗字第2028號
抗  告  人  蔡金賢



上列抗告人即被告因竊盜案件，不服臺灣新竹地方法院110年度
易字第896號，中華民國110年12月9日裁定，提起抗告，本院裁
定如下：
    主  文
抗告駁回。                                              
    理  由
一、原裁定意旨略以：抗告人即被告蔡金賢經訊問後，坦承犯行
    ，足認其涉犯竊盜等罪，犯罪嫌疑重大，又前有竊盜犯罪紀
    錄，甫於民國110年5月25日因竊盜等案假釋出監，竟又於同
    年9月起，不到1個月的時間內，為本件數次竊盜犯行，故有
    事實足認有反覆實施同一犯罪之虞，有羈押之原因與必要性
    ，依刑事訴訟法第101條之1第1項第5款規定，裁定自民國11
    0年12月9日起羈押3月。
二、抗告意旨略以：
　㈠抗告人前因見義勇為救人而受傷致失去謀生能力，家人又遭
    受重大變故急須醫療費用，更為奉養年邁、獨居且行動不便
    之母親及其同居人，經四處借貸又無法辦理社會救助，求助
    無門始犯罪，犯罪動機情有可原，且遭羈押3月將使母親生
    活陷於窘境更危及生命。
　㈡抗告人於90年間因觸犯加重強盜罪，入監執行13年後假釋出
    監，獨立扶養母親並帶其就醫，但因遭受詐騙而積蓄盡失，
    因而三餐不繼，始於107年間再次竊盜，但隨即振作，並努
    力工作奉養母親，於執行期間，原工作單位之主管及同事亦
    多方勉勵，抗告人並於110年5月提早假釋出監。
　㈢然適逢新冠肺炎疫情，原工作單位未能拓展業務，抗告人無
    法返回繼續工作，但抗告人仍努力工作，遵守法紀，然因母
    親同居人昏迷送醫，癱瘓無法自理，須相當花費，母親有相
    關精神疾病又無謀生能力，須由抗告人扶養。抗告人經濟再
    次陷入困窘，情急之下始為本案犯行。抗告人並非不知進取
    、反覆犯罪之人。　
　㈣懇請撤銷原羈押裁定，讓抗告人得以返回母親住處照料、安
    頓母親、協助申辦低收入戶證明，免於生命危險，抗告人必
    將把握機會悔改向上，堅定重新做人決心云云。　
三、按被告經法官訊問後，認為犯下列各款之罪，其嫌疑重大，
    有事實足認為有反覆實施同一犯罪之虞，而有羈押之必要者
    ，得羈押之：㈤刑法第320條、第321條之竊盜罪，刑事訴訟
    法第101條之1第1項第5款定有明文。次按羈押被告之目的，
    其本質在於確保訴訟程序得以順利進行、或為確保證據之存
    在與真實或為確保嗣後刑罰之執行，而對被告所實施剝奪其
    人身自由之強制處分。被告有無羈押必要，法院僅須審查被
    告犯罪嫌疑是否重大、有無羈押原因以及有無賴羈押以保全
    偵審或執行之必要，由法院就具體個案情節予以斟酌決定，
    如就客觀情事觀察，法院許可羈押之裁定或延長羈押之裁定
    ，在目的與手段間之衡量並無明顯違反比例原則情形，即無
    違法或不當可言。羈押審查程序，不在確認被告罪責與刑罰
    問題；乃在判斷有無保全必要，法院於審查羈押與否時，僅
    就卷證資料形式審查，並適用自由證明程序，而非以嚴格證
    明程序實質審理。又刑事訴訟法第101條之1所定之預防性羈
    押，係因考慮該條所列各款犯罪，一般而言，對於他人生命
    、身體、財產有重大之侵害，對社會治安破壞甚鉅，而其犯
    罪性質，從實證之經驗而言，犯罪行為人大多有一而再、再
    而三反覆為之的傾向，故為避免此種犯罪型態之犯罪行為人
    ，在同一社會環境條件下，再次興起犯罪之意念而再為同一
    之犯罪，因此透過拘束其身體自由之方式，避免其再犯，法
    院依該條規定決定是否應予羈押時，並不須有積極證據，足
    認其確實準備或預備再為同一之犯罪，而僅須由其犯罪之歷
    程觀察，其於某種條件下已經多次犯下該條所列之罪行，該
    某種條件，現在正存在於被告本身或其前犯罪之外在條件並
    未有明顯之改善，而可使人相信在此等環境下，被告有可能
    再為同一犯罪之危險，即可認定有反覆實施該條犯罪之虞。
四、經查：
  ㈠抗告人因涉犯刑法第216條、212條之行使變造私文書、第320
    條第1項之竊盜、第321條第1項第1、3款之攜帶兇器侵入有
    人居住之建築物加重竊盜、第354條之毀損等罪嫌，經檢察
    官提起公訴，經原審訊問後，均坦承犯行，並有卷內事證如
    被害人指證、車輛詳細資料報表、監視器畫面相片、扣案物
    品等在卷可稽，堪認抗告人所為上開犯罪嫌疑重大。又抗告
    人前因竊盜、施用毒品等案件，於110年5月25日假釋出監，
    此有本院被告前案紀錄表可稽，抗告人甫出監後未幾，即自
    110年9月12日起至同年10月10日止之短期間內再犯本案至少
    9件之竊盜案件，竊盜時間接近，手法類似，佐以抗告人自
    承竊盜目的係因經濟困窘、需款孔急所逼，顯示有再犯之高
    度可能性，而有事實足認有反覆實施竊盜犯行之虞，故抗告
    人有刑事訴訟法第101條之1第1項第5款之羈押原因，非予羈
    押顯難進行追訴、審判，確有羈押之必要性。
　㈡抗告人雖執前詞提起抗告，然其於短期間內犯多次竊盜犯行
    ，除有事實足認有反覆實施竊盜犯行之虞，更對社會治安有
    相當危害，當認羈押抗告人確有其必要，尚非能以羈押以外
    之手段代替。至抗告意旨所述前案所犯緣由、本案犯罪動機
    、犯後已確具悔意並自白犯行、須返家處理母親申辦低收入
    戶證明、工作賺錢安頓母親等情，或與本案無涉、或屬認定
    抗告人犯罪行為之實體判斷事項及衡酌有無悔悟之犯後態度
    ，或為自身家庭因素，尚與羈押事由或羈押必要性之判斷無
    關。　
　㈢綜上，原審審酌全案相關事證，斟酌訴訟進行程度及其他一
    切情事，認被告有刑事訴訟法第101條之1第1項第5款之羈押
    原因，且有必要性，裁定羈押被告，在目的與手段間之衡量
    ，尚無違反比例原則，於法並無不合。抗告人執詞提起抗告
    ，指摘原裁定不當，難認有理由，應予駁回。
五、據上論斷，依刑事訴訟法第412條，裁定如主文。
中　　華　　民　　國　　110 　年　　12　　月　　22　　日
                  刑事第十六庭  審判長法　官  葉騰瑞
                                      法　官  王耀興
                                      法　官  古瑞君
以上正本證明與原本無異。
不得再抗告。
                                      書記官  林君縈
中　　華　　民　　國　　110 　年　　12　　月　　22　　日